【裁判字號】    89,訴,355
【裁判日期】    891031
【裁判案由】    違反槍砲彈藥刀械管制條例
【裁判全文】
臺灣嘉義地方法院刑事判決                          八十九年度訴字第三五五號
    公  訴  人  臺灣嘉義地方法院檢察署檢察官
    被      告  甲○○
右列被告因違反槍砲彈藥刀械管制條例案件，經檢察官提起公訴（八十九年度偵字第
一二０七號），本院判決如左：
    主  文
甲○○未經許可，持有可發射金屬或子彈具有殺傷力之改造九０手槍，處有期徒刑參
年，併科罰金新台幣壹拾萬元，罰金如易服勞役，以新台幣玖佰元即銀圓佰元折算
壹日。扣案之改造九０手槍壹枝（仿奧地利ＧＬＯＣＫ廠半自動手槍製造之玩具槍，
槍枝管制編號：0000000000號）、制式九ＭＭ子彈壹顆、改造子彈壹顆均
沒收之。
    事  實
一、甲○○曾於民國八十一年間因違反槍砲彈藥刀械管制條例案件，經法院判處有期
    徒刑十月（未構成累犯），仍不知悔改，於不詳時日，未經許可，無故持有仿奧
    地利ＧＬＯＣＫ廠半自動手槍製造之玩具槍換裝車通之土造金屬槍管改造成之具
    殺傷力之改造九０手槍一枝（扣案槍枝管制編號：0000000000號）、
    具殺傷力之制式九ＭＭ子彈二顆、改造子彈二顆，並隨身攜帶在其身上，嗣於八
    十九年五月十九日晚上七時二十五分許，在嘉義市○○○路文財殿門口為警查獲
    ，並扣得前開仿奧地利ＧＬＯＣＫ廠半自動手槍製造之玩具槍換裝車通之土造金
    屬槍管改造成之具殺傷力之改造九０手槍一枝、制式九ＭＭ子彈二顆、改造子彈
    二顆。
二、案經嘉義市警察局第二分局報請台灣嘉義地方法院檢察署檢察官偵查起訴。
    理  由
一、訊據被告甲○○矢口否認右揭犯行，辯稱：警察所查獲之槍枝非其所持有，事發
    當天天色黑暗，警員何能明確指認槍枝是從其身上掉落，又當時其在便利商店買
    電池，買回來時就遭警員逮捕，並未在現場看到槍枝，是到警察局後警員才將槍
    枝拿出，並說槍枝是其所有，警員所陳述非事實云云。惟查，被告與其友人王厚
    安於八十九年五月十九日十九時二十五分許，在嘉義市○○○路文財殿門口前，
    因有毒品交易之嫌疑，遭警方實施盤查，員警發現被告之腰部有鼓起物，而後該
    鼓起物自被告左褲管滑落地下，經檢視為一把改造九０手槍之事實，業據本案查
    獲警員乙○○、林榮輝於本院審理中證述在卷（見本院八十九年八月二十二日訊
    問筆錄），復有警員乙○○之報告書一紙在警訊卷可稽，核與事發當時在場人王
    厚安所陳述警方是在搜索被告時，在被告左褲管查獲改造九０手槍一枝、子彈四
    顆，且當場目睹槍彈是從被告左腳褲管取出，該槍彈是被告所有等語（見王厚安
    警訊筆錄、檢察官八十九年五月二十日訊問筆錄）相符，況被告亦於警訊中陳述
    扣案之手槍是在其左腳旁查獲（見被告八十九年五月十九日、八十九年五月二十
    日警訊筆錄），顯見警員所證述前開內容應與事實相符，而可採信，此外，復有
    前揭改造手槍一枝及制式子彈二顆、改造子彈二顆扣案在卷可資佐證；另扣案之
    改造九０手槍一枝（槍枝管制編號：0000000000號）、制式九ＭＭ子
    彈二顆、改造子彈二顆，經送內政部警政署刑事警察局鑑定結果，該改造九０手
    槍認係以仿奧地利ＧＬＯＣＫ廠半自動手槍製造之玩具槍換裝車通之土造金屬槍
    管改造而成，滑套為金屬材質，槍身握把為塑膠材質，其擊發機械正常，具發射
    子彈功能，認具殺傷力，送鑑改造子彈二顆，均認係金屬彈殼加裝金屬彈頭（直
    徑約八‧七ＭＭ、九ＭＭ）組合而成之土造子彈，採樣一顆試射結果可擊發，認
    具殺傷力，送鑑制式子彈二顆（試射一顆），均認係口徑九ＭＭ制式子彈，均認
    具殺傷力，有該局八十九年六月二日刑鑑字第六五八八四號鑑驗通知書在卷可稽
    ；是綜上所述，本件事證明確，被告所辯，僅係卸責之詞，不足採信，其犯行洵
    堪認定。
二、核被告所為，係犯槍砲彈藥刀械管制條例第十一條第四項及同法第十二條第四項
    之罪；被告以一持有行為，同時持有改造手槍與子彈，觸犯構成要件不相同之罪
    名，為想像競合犯，應從一重之槍砲彈藥刀械管制條例第十一條第四項之未經許
    可持有可發射金屬或子彈具有殺傷力之各式槍砲罪論處；爰審酌被告有違反槍砲
    彈藥刀械管制條例案件前科，不知悔改，其品性、犯罪之動機、目的、所生之危
    害及犯罪後之態度等一切情狀，量處如主文所示之刑，以示懲儆，罰金部分，並
    諭知易服勞役之折算標準；又扣案之仿奧地利ＧＬＯＣＫ廠半自動手槍之改造九
    ０手槍一支（槍枝管制編號：0000000000號）、制式九ＭＭ子彈一顆
    、改造子彈一顆，均屬違禁物，應依法宣告沒收；至扣案九ＭＭ子彈一顆、改造
    子彈一顆，業經鑑定時試射擊發，已非違禁物，為廢棄物，不予沒收，在此敘明
    。
三、末按人民身體之自由應予保障，憲法第八條設有明文。限制人身自由之法律，其
    內容須符合憲法第二十三條所定要件。保安處分係對受處分人將來之危險性所為
    拘束其身體、自由等之處置，以達教化與治療之目的，為刑罰之補充制度。本諸
    法治國家保障人權之原理及刑法之保護作用，其法律規定之內容，應受比例原則
    之規範，使保安處分之宣告，與行為人所為行為之嚴重性、行為人所表現之危險
    性，及對於行為人未來行為之期待性相當。槍砲彈藥刀械管制條例第十九條第一
    項規定：「犯第七條、第八條、第十條、第十一條、第十二條第一項至第三項、
    第十三條第一項至第三項之罪，經判處有期徒刑者，應於刑之執行完畢或赦免後
    ，令入勞動場所，強制工作，其期間為三年。」此項規定不問對行為人有無預防
    矯治其社會危險性之必要，一律宣付強制工作三年，限制其中不具社會危險性之
    受處分人之身體、自由部分，其所採措施與所欲達成預防矯治之目的及所需程度
    ，不合憲法第二十三條所定之比例原則。犯上開條例第十九條所定之罪，不問對
    行為人有無預防矯治其社會危險性之必要，一律宣付強制工作三年之部分，與本
    解釋意旨不符，應自本解釋公布之日起不予適用。犯該條例第十九條第一項所列
    舉之罪，依個案情節符合比例原則部分，固應適用該條例宣告保安處分；至不符
    合部分而應宣告保安處分者，則仍由法院斟酌刑法第九十條第一項規定之要件，
    依職權為之，於此，自無刑法第二條第二項之適用，亦即仍有從新從輕原則之適
    用。本院認被告雖有上述違反槍砲彈藥刀械管制條例犯行，然尚無符合刑法第九
    十條第一項規定之要件，因而本院不令被告於刑之執行完畢或赦免後，令入勞動
    場所，強制工作，在此敘明。
據上論斷，應依刑事訴訟法第二百九十九條第一項前段、槍砲彈藥刀械管制條例第十
一條第四項、第十二條第四項、刑法第十一條前段、第五十五條、第四十二條第二項
、第三十八條第一項第一款、罰金罰鍰提高標準條例第二條、現行法規所定貨幣單位
折算新臺幣條例第二條，判決如主文。
本案經檢察官吳基華到庭執行職務
中    華    民    國      八十九      年      十     月     三十一      日
                                      臺灣嘉義地方法院刑事第二庭
                                          法  官  陳  杰  正
右正本證明與原本無異。
如不服本判決，應於判決送達後十日內向本院提出上訴狀( 應附繕本 )。
中    華    民    國  八十九      年      十一   月     一          日
                                          書記官  李  彩  娥
附錄法條：
槍砲彈藥刀械管制條例第十一條：
未經許可，製造、販賣或運輸第四條第一款所稱其他可發射金屬或子彈具
有殺傷力之各式槍砲者，處五年以上有期徒刑，併科新台幣一千萬元以下
罰金。
未經許可，轉讓、出租或出借前項所列槍砲者，處三年以上十年以下有期
徒刑，併科新台幣七百萬元以下罰金。
意圖供自己或他人犯罪之用，而犯前二項之罪者，處無期徒刑或七年以上
有期徒刑，併科新台幣一千萬以下罰金。
未經許可，持有、寄藏或意圖販賣而陳列第一項所列槍枝者，處一年以上
七年以下有期徒刑，併科新台幣七百萬元以下罰金。
第一項至第三項之未遂犯罰之。
槍砲彈藥刀械管制條例第十二條：
未經許可，製造、販賣或運輸子彈者，處一年以上七年以下有期徒刑，併
科新台幣五百萬元以下罰金。
未經許可，轉讓、出租或出借子彈者，處六月以上五年以下有期徒刑，併
科新台幣三百萬元以下罰金。
意圖供自己或他人犯罪之用，而犯前二項之罪者，處三年以上十年以下有
期徒刑，併科新台幣七百萬元以下罰金。
未經許可，持有、寄藏或意圖販賣而陳列子彈者，處五年以下有期徒刑，
併科新台幣三百萬元以下罰金。
第一項至第三項之未遂犯罰之。


司法院資訊處製作；財團法人民間司法改革基金會備份。
